臺灣臺中地方法院刑事判決　　　　　　　96年度訴字第4134號
公　訴　人　臺灣臺中地方法院檢察署檢察官
被　　　告　丙○○
　　　　　　　　　　（現另案於臺灣臺中監獄執行中）
指定辯護人　本院公設辯護人　丁○○
上列被告因傷害致死案件，經檢察官提起公訴（九十六年度偵字
第一五０五０號），本院判決如下：
    主    文
丙○○傷害人之身體，因而致人於死，處有期徒刑陸年拾月。
扣案之木棍壹支沒收。
    事  實
一、丙○○前有違反槍砲彈藥刀械管制條例、過失傷害及妨害兵
    役治罪條例之前科紀錄，素行不佳；詎仍不知警省悔悟，其
    於民國九十六年六月十二日夜間十一時許，至其友人楊日然
    所投資位於臺中市○○區○○路一００號之「時尚鑼比飲酒
    店」免費飲酒，至翌日（十三日）凌晨二時許欲離開該飲酒
    店時，乃先在門口處與該店經理楊品霈閒聊。適楊世豪於別
    處飲酒後，因略有酒意乃赤裸上身行經該處，並大聲喧嘩叫
    囂，丙○○因不滿楊世豪之行徑，二人因而發生口角爭執。
    丙○○為避免友人楊日然所投資之「時尚鑼比飲酒店」消費
    者遭受無謂之干擾，竟圖思對楊世豪施以教訓，乃基於普通
    傷害之犯意，先進入「時尚鑼比飲酒店」內，取出其之前在
    臺中旱溪地區所撿拾他人棄置納為己有而預藏於飲酒店內，
    欲用以防止不良少年喧鬧滋事之木棍，再持該木棍返回飲酒
    店門口處，其客觀上能預見頭部為人體之重要器官所在，其
    內之大腦、小腦及延腦等組織透過頸部、肩部而與脊髓相連
    ，且其中頸部內之延腦更是連接大腦與脊髓，掌管生命中樞
    ，極為脆弱，若持棍棒重擊肩、頸部，稍有不慎即可能傷及
    延腦，造成顱內出血傷重死亡，此為一般民眾均能認知之常
    識；詎因當時正值深夜視線不佳，且其已於該店內飲酒若干
    ，酒氣尚未全消，而影響其正確判斷能力（惟尚未達不能辨
    識其行為違法或欠缺依其辨識而行為之能力，或該等能力有
    顯著減低之程度），其主觀上並未預見楊世豪可能因遭棍棒
    猛烈毆擊頸部遭致傷重而死亡之結果，於要求楊世豪離開現
    場未果後，隨即持前開木棍猛力重擊楊世豪之左側耳部下方
    之頸部一下，楊世豪旋即不支倒地正面趴倒在飲酒店門口之
    台階前，丙○○見此仍無罷手之意，猶接續持前開木棍毆擊
    楊世豪之背部三下，後因見楊世豪趴臥於該店門口處不動，
    有礙該店營業，乃再以雙手拉住楊世豪之雙腳，將面部朝下
    之楊世豪自飲酒店門口處拖行至十公尺遠之對面工地鐵皮屋
    旁棄置，致楊世豪受有蜘蛛膜下腔出血、臉部擦傷、前胸擦
    傷、右大腳趾擦傷、左前胸瘀傷等傷害，丙○○旋即將上開
    木棍棄置於現場附近之草叢處，並逕自先行離去。飲酒店之
    經理楊品霈見狀，隨即要求外場服務生鄭家龍及李瑞芳將楊
    世豪自該工地鐵皮屋旁，攙扶至附近飲酒店所承租停車場之
    對面人行道上，並以其行動電話撥打一一九呼叫救護車，將
    楊世豪送醫急救；惟楊世豪於送抵醫院前心跳即已停止，經
    急救後仍因頭部外傷、顱內出血，延至九十六年六月十三日
    十三時許不治死亡。其間，丙○○之友人即「時尚鑼比飲酒
    店」之股東楊日然因於現場得知楊世豪傷勢非輕，恐有致命
    之虞，即輾轉聯繫丙○○，告知丙○○事態嚴重，並規勸其
    主動投案，丙○○亦自知難逃訴追，故於犯罪後，在有偵查
    犯罪職權之公務員知悉其係前揭暴行之行為人前，即在同日
    凌晨四時許返回臺中市○○區○○路與向學路口之案發現場
    附近，並主動向在現場處理之員警供承其上開犯行而表示願
    受裁判之意，且帶同員警於附近之草叢內起出其所撿拾他人
    棄置納為己有，供本件犯罪所用之上述木棍一支，始由警進
    而查悉上情。
二、案經丙○○自首由臺中市警察局第四分局報請臺灣臺中地方
    法院檢查署檢察官起訴。
    理  由
一、訊據被告丙○○對其於上揭時地，持所撿拾他人棄置納為己
    有之木棍重擊被害人楊世豪左側耳部下方及背部成傷，被害
    人並因被告之猛擊傷害，導致傷重不治死亡之結果等情，均
    已於本院訊問時就此客觀事實坦認屬實，核與被害人之兄長
    楊世洲、被害人之配偶乙○○、證人即飲酒店之酒店外場經
    理楊品霈、證人即當日在飲酒店門口查驗客人證件之服務生
    白育瑋、證人即飲酒店之櫃臺人員王蕙馨、證人即飲酒店外
    場之服務生鄭家龍、李瑞芳與證人即飲酒店之股東楊日然等
    人先後於警詢、偵查中指述及證陳之情節大致相符〔見警卷
    第五頁至第六頁，相驗卷第七頁至第一０頁、第一五頁及至
    第二０頁反面，偵字卷第六一頁至第一０六頁、第一三八頁
    至第一四０頁、第一四六頁至第一四八頁、第一五三頁至第
    一五七頁。按被告以外之人（包括證人、鑑定人、告訴人、
    被害人及共同被告等）於審判外之陳述雖不符刑事訴訟法第
    一百五十九條之一至之四等四條之規定，而經當事人於審判
    程序同意作為證據，法院審酌該言詞陳述或書面陳述作成時
    之情況，認為適當者，亦得為證據；當事人、代理人或辯護
    人於法院調查證據時，知有刑事訴訟法第一百五十九條第一
    項不得為證據之情形，而未於言詞辯論終結前聲明異議者，
    視為有前項之同意，同法第一百五十九條之五定有明文。立
    法意旨在於傳聞證據未經當事人之反對詰問予以核實，原則
    上先予排除。惟若當事人已放棄反對詰問權，於審判程序中
    表明同意該等傳聞證據可作為證據；或於言詞辯論終結前未
    聲明異議，基於尊重當事人對傳聞證據之處分權及證據資料
    愈豐富，愈有助於真實發見之理念，且強化言詞辯論主義，
    使訴訟程序得以順暢進行，上開傳聞證據亦均具有證據能力
    。本件被告及其指定辯護人於本院審理程序就此部分被害人
    之兄長楊世洲、被害人之配偶乙○○、證人楊品霈、白育瑋
    、王蕙馨、鄭家龍、李瑞芳與楊日然等人於警詢及偵查中之
    言詞陳述內容並無異見，且同意作為證據，經本院審酌此等
    言詞陳述作成時之客觀狀況，且彼此間互核並無齟齬，認為
    適當，依上開刑事訴訟法第一百五十九條之五第一項之規定
    ，自得為證據使用〕，並有案發現場相關位置圖三張、通聯
    調閱查詢單一份、被害人受傷就醫、案發現場及扣案木棍之
    照片十二張、現場模擬照片十四張及錄影監視器翻拍照片八
    張在卷（見警卷第一五頁至第二０頁，偵字卷第四０頁至第
    四三頁、第四八頁、第一六一頁至第一六七頁、第一七四頁
    至第一七六頁第一八二頁、第一八三頁），暨被告所撿拾他
    人棄置納為己有，並供其為前揭犯行所用之木棍一支扣案可
    資佐證，是被害人所受之前開傷害確係因被告之行為所致一
    節，已堪認定。另被害人受有蜘蛛膜下腔出血、臉部擦傷、
    前胸擦傷、右大腳趾擦傷、左前胸瘀傷等傷害，亦有林新醫
    院診斷證明書（甲種）一紙在卷足憑（見警卷第一四頁）。
    而被害人受有傷害後，經緊急送醫診治，仍宣告不治而身亡
    ，亦經據臺灣臺中地方法院檢查署檢察官勘驗屬實，並製有
    相驗筆錄、解剖鑑定報告書及相驗屍體證明書各一份（見相
    驗卷第一四至第一八頁、第二八頁至第三七頁、第二三頁）
    存卷足按，被害人因被告犯行而受有傷害，並導致死亡之結
    果，彼此間有相當因果關係之情，亦足憑認。又被告於主觀
    上雖係因與被害人發生言語爭吵，僅出於教訓之意思而傷害
    被害人，惟客觀上其既係以硬質之棍棒朝被害人頭部耳後揮
    擊，有可能因傷及被害人延腦，造成顱內出血傷重死亡之結
    果，此在客觀上究非被告所不能預見，但被告於主觀上竟仍
    未能預見，其傷害行為因而造成被害人顱內出血傷重死亡之
    結果，自應就被害人死亡之加重結果負責，乃甚為明確。是
    以，本件事證已臻明確，被告犯行洵堪認定。
二、核被告丙○○所為係犯刑法第二百七十七條第二項前段之傷
    害致死罪。其前後多次持木棍揮擊被害人楊世豪之頸部、背
    部，以傷害被害人之舉措，係於時空密切接近之情況，本於
    接續傷害之意思反覆為之，應屬刑法上單一行為而僅論以接
    續犯之一罪。另按對於未發覺之罪自首而受裁判者，得減輕
    其刑；但有特別規定者，依其規定，刑法第六十二條定有明
    文。查本件案發時間為九十六年六月十三日凌晨二時許，而
    被告經證人楊日然通知後，得知事態嚴重，於九十六年六月
    十三日凌晨四時許，返回臺中市○○區○○路與向學路口之
    案發現場附近，並在證人楊日然之陪同下，主動向現場員警
    供承其上開犯行，表示願受裁判之意，此除據證人楊日然證
    述明確外（見偵字卷第六一頁至第六二頁、第一三八至第一
    四０頁、第一四六頁至第一四八頁），並有臺中市警察局第
    四分局刑事案件報告書上之記載足稽（見偵字卷第一頁），
    是被告主動向員警投案前，承辦員警既僅知悉被害人因遭人
    毆打受有嚴重傷勢之情，但尚未察覺涉案人之身分，並對被
    告採取任何積極偵查緝捕作為；被告嗣後返回案發現場，對
    於尚未經警察覺真正行為人之本件犯罪主動向員警投案而願
    受裁判，應符合自首之要件，依刑法第六十二前段之規定，
    自得予減輕其刑。
三、爰審酌被告丙○○事後雖坦承犯行不諱，良心未至泯滅；然
    其僅因被害人楊世豪於「時尚鑼比飲酒店」前大聲喧嘩，即
    心生不滿，進而與被害人發生口角，嗣欲使被害人離開該處
    未果，竟圖思施以教訓，遂執前述之木棍，重擊被害人之頸
    部與背部；且被告於案發當時並未受有嚴重之言語或肢體刺
    激，卻不思採取柔性勸導離開或報請警方協助之正當方法解
    決，逕自以動用私刑之方式予以教訓被害人，其手段難謂平
    和；復觀諸被害人遭受被告第一棒之重擊後，旋即倒地不起
    ，可見被告下手之重，手段之殘；而被告見被害人不支到地
    後，竟仍繼續持木棒毆打其背部，且不施以救助之作為，復
    將被害人拖行約十數公尺後棄置於該店對面之鐵皮屋旁，未
    使被害人立即送醫，最終造成被害人於到院前即停止心跳之
    事後無法救治之嚴重後果，自應嚴加非難；兼衡酌被告自九
    十四年起迄今，即有違反槍砲彈藥刀械管制條例、過失傷害
    及妨害兵役等多項前科，此有臺灣高等法院被告前案紀錄表
    在卷可查，其僅瀕屆而立之年，卻屢犯重罪，除足徵其暴戾
    之氣何其之盛外，且亦見其欠缺法治及自律之觀念。另被告
    所為本件犯行，最終侵害者係他人之生命法益，為個人法益
    中之最重要者，此不僅使被害人之家屬頓失親人，蒙受錐心
    之痛，更使國家付出龐大社會成本，被告犯罪所生損害可謂
    鉅大，實不宜寬縱，暨被告於本院對於被害人之配偶乙○○
    未表示絲毫悔悟歉咎之意，甚且怒目相對，且迄未能與被害
    人之家屬達成和解，以金錢稍事彌補渠等痛失親人之精神傷
    害，益徵其犯罪後態度不佳等一切情狀，量處如主文所示之
    刑。至公訴人固於本院審理時指陳被告犯罪後態度惡劣，視
    人命如草介，原起訴檢察官具體求刑十二年，不足以嚴懲其
    惡行及彌平被害人家屬之傷痛，而改對被告具體求處有期徒
    刑十五年；惟被告僅因細故即為本件犯行，且手段殘忍，所
    致具體損害至鉅，固應予以嚴懲；但其於本件畢竟仍符合刑
    法自首之要件，依法得獲取減輕其刑之寬典，已如前述，本
    院於考量被告犯罪之情節與其他一切之具體情狀後，認對被
    告處予如主文所示之刑罰，已足收懲儆之效，是公訴檢察官
    前揭具體求刑之刑度範圍稍嫌過重，併述明之。另扣案之木
    棍一支，係被告前於臺中旱溪地區所撿拾他人棄置而納為己
    有，並供其為本件犯行所用之物，業據被告供述綦詳（見本
    院卷第三一頁），爰併依刑法第三十八條第一項第二款之規
    定予以與之沒收。
據上論斷，應依刑事訴訟法第二百九十九條第一項前段，刑法第
二百七十七條第二項前段、第六十二條前段、第三十八條第一項
第二款，判決如主文。
本案經檢察官甲○○到庭執行職務
中　　華　　民　　國　　96　　年　　12　　月　　28　　日
                  刑事第三庭  審判長法  官  賴恭利
                                    法  官  黃松竹
                                    法  官  陳思成
上正本證明與原本無異。
如不服本判決，應於收受送達後10日內向本院提出上訴書狀（應
敘述具體理由並附繕本）。
上訴書狀如未敘述理由，應於上訴期間屆滿後20日內補提理由書
於本院。
                                    書記官  張宏清
中　　華　　民　　國　　96　　年　　12　　月　　28　　日
附錄論罪科刑法條
刑法第二百七十七條
傷害人之身體或健康者，處三年以下有期徒刑、拘役或一千元以
下罰金。
犯前項之罪因而致人於死者，處無期徒刑或七年以上有期徒刑；
致重傷者，處三年以上十年以下有期徒刑。
